【裁判字號】    99,訴,619
【裁判日期】    991130
【裁判案由】    返還借款
【裁判全文】
臺灣嘉義地方法院民事判決               99年度訴字第619號
原      告  蕭顯宗
訴訟代理人  黃曜春律師
被      告  賴美玲
上列當事人間請求返還借款事件，經本院於民國99年11月16日言
詞辯論終結，判決如下：
    主  文
被告應給付原告新台幣捌拾肆萬元，及自民國九十九年十月二十
六日起至清償日止，按週年利率百分之五計算之利息。
訴訟費用由被告負擔。
    事實及理由
壹、程序事項：
    按訴狀送達後，原告不得將原訴變更或追加他訴，但請求之
    基礎事實同一者、擴張或減縮應受判決事項之聲明者，不在
    此限，民事訴訟法第255條第1項第2款、第3款定有明文。查
    原告起訴時原係請求被告給付原告新台幣（下同）89萬元及
    自起訴狀繕本送達翌日起至清償日止，按年息百分之5 計算
    之利息，嗣於民國（下同）99年11月16日言詞辯論期日減縮
    聲明為請求被告給付84萬元，及自起訴狀繕本送達翌日起至
    清償日止，按年息百分之5 計算之利息，核其所為，係屬減
    縮應受判決事項之聲明，揆之首揭規定，自屬可許。
貳、實體事項：
一、原告起訴主張：緣被告與其夫即訴外人鄭子文於96年間因經
    商亟需資金周轉，乃由被告出面先後二次向原告借款，其中
    一次是由原告提領現金10萬元親自拿到被告家中，當時被告
    及女兒均在場，由被告當面收受。另一次係於96年7月12 日
    ，原告委託訴外人張佳評匯款84萬元入被告所指定其夫鄭子
    文名下之台灣企銀民雄分行、帳號00000000000 號之帳戶中
    ，有匯款申請書收執聯影本乙紙可證，上揭借款被告原允諾
    自96年8月起，每月償還5萬元，惟被告僅於97年1月償還5萬
    元外，餘款89萬元尚未清償，屢次催討無效，然因交付現金
    之部分原告難以舉證，故保留主張，本件減縮請求僅以匯款
    單據所載金額84萬元訴請被告返還，爰依消費借貸之法律關
    係，訴請被告給付上揭款項，並聲明：如主文所示
二、被告方面則以：並未向原告借過現金10萬元，特予否認。而
    匯款部分係原告償還先前向伊借款的部分，之前原告都是 3
    萬元、5萬元的借，累積到84 萬，照理說是原告要匯款還給
    伊，但是不知道後來為何是訴外人張佳評匯款，張佳評匯款
    前確實有打電話給伊，但只是要確認錢要匯入哪一個帳戶，
    伊並未向張佳評說要向原告借款等語，資為抗辯，並聲明：
    原告之訴駁回；訴訟費用由原告負擔。
三、本院之判斷：
    原告主張曾於96年7 月12日委託訴外人張佳評匯款84萬元，
    至被告所指定其夫鄭子文名下之台灣企銀民雄分行、帳號00
    000000000 號帳戶乙節，業據原告提出匯款申請書收執聯影
    本乙紙可證，且為被告所不否認，堪信為真實；惟原告另主
    張上開匯款84萬元，係被告向原告之借款乙情，則為被告所
    否認，並以前詞置辯，經查：
（一）稱消費借貸者，於當事人間必本於借貸之意思合致，而有
      移轉金錢或其他代替物之所有權於他方之行為，始得當之
      。是以消費借貸，因交付金錢之原因多端，除有金錢之交
      付外，尚須本於借貸之意思而為交付，方克成立，最高法
      院98年度台上字第1045號判決可資參照；次按消費借貸，
      為要物契約，須以金錢或其他代替物之交付為構成要件，
      如對於交付之事實有爭執，自應由主張已交付之貸與人負
      舉證責任，此觀民法第474條之規定自明，最高法院79 年
      度台上字第2722號判決亦可供參照。
（二）原告主張於96年間因被告欲向其借款，乃於96年7 月12日
      委託訴外人張佳評匯款84萬元至被告所指定其夫鄭子文名
      下帳戶乙節，業據原告提出匯款申請書收執聯影本乙紙為
      證，並聲請本院調閱98年度訴字第442 號返還借款事件中
      證人張佳評之證詞為憑。嗣經本院依聲請調閱上開返還借
      款事件卷宗核閱結果，證人張佳評確曾於該案審理中到庭
      作證，並結稱：「原告蕭顯宗有一筆錢放在我那邊，大約
      84萬多元…後來原告叫我匯錢給我阿姨（即被告賴美玲）
      」、「我就打電話問我阿姨（即被告賴美玲），我阿姨跟
      我說他確實有要向原告借錢，但是錢請我匯到我姨丈（鄭
      子文）的戶頭」等語（詳本院98年度訴字第442 號98年10
      月13日及98年11月12日言詞辯論筆錄），經核與原告上開
      主張大致相符，足認原告委託證人張佳評匯款84萬元至被
      告之夫鄭子文名下帳戶，確實係因被告向原告借款甚明。
      況參以被告自承：「匯來的84萬元都是我領取的」、「張
      佳評確實有打電話給我，但他只是跟我確認說錢要匯入哪
      一個帳戶」等語（本院卷第13、14頁），顯見證人張佳評
      匯款84萬元前，確實曾與被告直接聯繫，並經被告指定將
      款項匯入其夫鄭子文名下至明，復酌以被告亦承認證人張
      佳評為其姐姐女兒，與其有親戚關係（本院卷第13頁），
      雙方亦無仇隙存在等節，衡情應無設詞攀誣被告之理，是
      證人張佳評證稱前述84萬元匯款是被告向原告所借款項等
      情，應係實情，堪予採信。
（三）至於被告辯稱原告委託訴外人張佳評匯款84萬元至伊配偶
      帳戶，是原告為了償還先前對伊之欠借云云，則為原告所
      否認，嗣經本院向被告闡明能否提出原告曾向渠借款之證
      據以供查明，被告自承並無證人、收據、借據或匯款證明
      可資證明等語（本院卷第14頁），並無法就渠主張曾經借
      款給原告之事實提出任何佐證，衡諸前揭判決意旨，被告
      既無法就渠主張出借款項給原告之事實，提出證據以供調
      查，本院自無從採信其抗辯為真實。
（四）基上各情，本院認定原告委託訴外人張佳評匯款84萬元至
      被告指定之帳戶，係基於兩造間之借貸關係所為，則原告
      本於消費借貸之法律關係，請求被告返還借款，即屬有據
      ，自應准許。
四、末按給付有確定期限者，債務人自期限屆滿時起，負遲延責
    任。給付無確定期限者，債務人於債權人得請求給付時，經
    其催告而未為給付，自受催告時起，負遲延責任。其經債權
    人起訴而送達訴狀，或依督促程序送達支付命令，或為其他
    相類之行為者，與催告有同一之效力。遲延之債務，以支付
    金錢為標的者，債權人得請求依法定利率計算之遲延利息，
    民法第229條第1項、第2 項、第233條第1項前段，分別定有
    明文。本件原告請求被告返還借款，並未定有給付期限，應
    於被告受催告履行而未履行，始發生遲延責任；查原告起訴
    請求被告返還借款，並以民事起訴狀繕本送達被告作為催告
    之意思表示，而本件民事起訴狀繕本於99年10月25日送達被
    告，有送達證書附卷可稽，依前開規定，被告應自訴狀繕本
    送達翌日即99年12月26日起負遲延責任。
五、綜上所述，本件原告本於消費借貸之法律關係，請求被告返
    還借款84萬元，暨自起訴狀繕本送達之翌日即99年10月26日
    起至清償日止，按年息百分之5 計算之利息，為有理由，應
    予准許。
六、本件判決結果已臻明確，兩造其餘攻擊防禦方法及舉證，經
    本院斟酌後，認與判決結果無影響，爰不一一論述，供此敘
    明。
七、據上論結，原告之訴為有理由，依民事訴訟法第78條，判決
    如主文。
中    華    民    國    99    年    11    月    30    日
                  民一庭法  官  周俞宏
以上正本係照原本作成
如對本判決上訴須於判決送達後20日內向本院提出上訴狀
如委任律師提起上訴者，應一併繳納上訴審裁判費。
中    華    民    國    99    年    11    月    30    日
                            書記官  劉怡欣

司法院資訊處製作；財團法人民間司法改革基金會備份。
